【裁判字號】    90,訴緝,215
【裁判日期】    900605
【裁判案由】    業務侵占等
【裁判全文】
臺灣台中地方法院刑事判決              九十年度訴緝字第二一五號
    公  訴  人  臺灣台中地方法院檢察署檢察官
    被      告  甲○○
右被告因業務侵占案件，經檢察官提起公訴（八十四年度偵字第八五八八、八七七七
、一００三三號），本院判決如左：
    主  文
甲○○連續意圖為自己不法之所有，而侵占對於業務上所持有之物，處有期徒刑捌月
；又連續意圖為自己不法之所有，以詐術使人將本人之物交付，處有期徒刑柒月。應
執行有期徒刑壹年，緩刑貳年。
    事  實
一、甲○○係禔福紙業有限公司（以下簡稱禔福公司）之業務經理，乃從事業務之人
    ，於任職期間，因個人經濟狀況陷於困窘，竟意圖為自己不法之所有，基於概括
    之犯意，自民國（下同）八十四年二月間起至八十四年三月二十日離職止，連續
    多次將業務上向福祥紙器股份有限公司所收取之二月份貨款新台幣（下同）七十
    六萬六千三百四十三元，及向泰源紙器場所收取之二月份貨款一百一十四萬五千
    二百零六元、坤聯紙業股份有限公司收取之二、三月份貨款一百零八萬三千五百
    二十二元，總共二百九十九萬五千零七十一元貨款，均予以侵占入己。
二、另甲○○明知自己經濟狀況陷於困窘，並無給付能力，竟意圖為自己不法之所有
    ，基於概括之犯意，連續二次，分別於八十四年二月二十日，持二張台中區中
    小企業銀行北屯分行以科高月琴為發票人，票號分別為ＡＫ0000000、為
    ＡＫ0000000號，面額各新台幣十六萬元、十五萬元，發票日期分別為八
    十四年四月二十七日、八十四年五月十一日之支票，向乙○○調現。
      又於八十四年二月二十五日，持一張台中區中小企業銀行員林分行以涂式典
      為發票人，票號為0000000號，面額十六萬元、發票日期為八十四年四
      月二十八日之支票，向乙○○詐調現金。詎經乙○○於上開票載發票日提示卻
      遭退票，甲○○又避不見面，乙○○始知受騙。
三、案經禔福公司及乙○○訴請台灣台中地方法院檢察署檢察官偵查起訴。
理  由
一、訊據被告甲○○固供承伊於八十一年十一月間到八十四年三月二十日間，擔任禔
    福公司之業務經理，後來因為伊週轉不方便，所以就將右揭犯罪事實所載所收
    取之貨款，共二百九十九萬五千零七十一元，先予挪用。且又分別持右揭犯罪事
    實所載之三紙支票，向乙○○調現等情。惟辯稱：伊自八十三年起經銷禔福公
    司貨品，對外均以禔福公司業務經理名義售貨收取貨款，貨款被倒帳時，均由伊
    負責，為擔保被告經銷貨品之價款，遂提供伊父親林博厚所有座落彰化縣福興鄉
    ○○段二三九九地號土地全部與禔福公司設定最高限額抵押權三百萬元及禔福公
    司董事長丙○○最高限額七百萬元之抵押權，因此，伊與禔福公司間之關係，非
    一般雇傭關係可比擬，應係包銷關係，伊對於所收取之貨款應有處分權。又伊與
    乙○○夫妻均屬好友，八十四年二月以前即經常向乙○○夫妻調借現金，且均正
    常付息及清償，本案借款，係因伊週轉失靈所致，伊並無犯罪之意圖云云。經查
    ：
   （一）關於被告甲○○是否有權處分所收取之貨款一事，業經禔福公司之負責人
         丙○○到庭陳稱：「被告去客戶那裡收貨款，但是收到卻沒有繳回公司，
         收貨款的流程就是公司規定收到貨款比如說三月份的帳，四月五月之前送
         到客戶那裡，約四月十日的時候，業務員就開始收貨款，收到貨款之後，
         當日或翌日就要繳回公司。」、「（法官問：貨款有無限定現今或者是票
         款？）若是票款就是隔月月底。」、「（法官問：這些票業務員是否可以
         先行支用？）不可以，一定要交回公司。」、「（法官問：收貨款是否要
         擔保？）一開始入公司的時候，業務員要設定不動產工公司擔保，之後，
         若業績有成長的話，公司就會再要求其要再設定不動產擔保，原因是他們
         可以去收貨款，為了怕出意外，所以才要擔保，他們可以收貨款，但是不
         可以支用。」（見本院九十年五月二十二日審判筆錄第二、三、四頁）等
         語明確，是被告所收取之貨款被倒帳時，要由被告負責，且被告必須提供
         不動產為禔福公司設定一千萬元之最高限額抵押權，以擔保其經銷貨品之
         價款等情，均應係禔福公司為確保其公司本身之權益，而與被告於簽立雇
         傭契約時，所增加之額外的法律關係限制。因此，尚不得以此為理由，逕
  認被告與禔福公司之關係係包銷關係，被告就其所收取之貨款有處分權，
         故被告之前開辯稱，應不可採。況並有禔福公司所提出之銷貨明細表、銷
         貨單、貨款確認書附卷可稽，及被告前開供承有將右揭犯罪事實所載所
         收取之貨款，共二百九十九萬五千零七十一元，先予挪用等情為據，是被
         告之犯行明確，洵堪認定。
   （二）被告前揭之詐欺犯行，業經被害人乙○○到庭陳述：「被告是我先生的朋
         友，我們有向被告定過禔福公司的貨，因為被告是業務員，之前，我們並
         沒有金前往來。跳票的時候，我有找過被告，但是找不到人。」（見本院
         九十年五月二十二日審判筆錄第四頁）等語綦詳，且被告亦供認：「．．
         ．．．．．．我當時經濟狀況已經很慘，兄弟姊妹、太太都不理我。我是
         以東牆補西牆的方式來調錢，所以才變成這樣子。」（見本院九十年五月
         二十二日審判筆錄第三頁）等語，是足見被告當時經濟狀況已經陷於窘境
         ，已無支付能力，而被告仍持三紙支票向被害人乙○○調現，顯見其主觀
         上有意圖為自己不法之所有，向被害人乙○○詐調現金之犯意，況被告於
         三紙支票均跳票之後，即逃匿無蹤，亦足徵被告確有意圖詐取財物之犯意
         。此外，復有被害人乙○○所提出之遭退票之三紙支票影本及退票理由單
         影本附卷為憑，從而，被告之前開辯稱，委無足採，被告詐欺取財之犯行
         ，應堪認定。
二、核被告甲○○所為侵占禔福公司客戶款項之行為，係犯刑法第三百三十六條第二
    項之業務侵占罪；被告向乙○○以三紙支票詐取財物之行為，則係犯刑法第三百
    三十九條第一項詐欺取財罪。被告先後多次業務侵占及二次詐欺取財之犯行，時
    間緊接，犯罪構成要件相同，顯係出於概括之犯意為之，為連續犯，爰依刑法第
    五十六條之規定以一罪論，並加重其刑。又被告所犯上開業務侵占及詐欺取財二
    罪間，犯意各別，行為互異，應分論併罰。爰審酌被告係因個人經濟狀況陷於困
    境，不得以才犯下前開犯行，雖然所侵害之財產金額高達三百四十六萬五千零七
    十一元，但被告已與被害人禔福公司、乙○○達成和解，返還侵占、詐欺款項，
    此有和解書影本二件為證，是被害人所受財產法益之侵害已獲填補，財產法益受
    侵害之狀態已不存在，及犯罪後坦承部分犯行，態度良好等一切情狀，量處如主
    文所示之刑，以資懲儆。又被告前未曾受有期徒刑以上刑之宣告，有台灣高等法
    院被告全國刑案紀錄表一紙在卷可稽，其因一時失慮，偶罹刑典，惟事後已坦承
    犯行，深具悔意，且又與被害人禔福公司、乙○○達成和解，返還侵占、詐欺之
    款項，經此刑之宣告後，應知警惕而無再犯之虞，本院因認所宣告之刑以暫不執
    行為當，爰予以宣告緩刑五年，用啟自新。
三、據上論斷，應依刑事訴訟法第二百九十九條第一項前段，刑法第五十六條、第三
    百三十六條第二項、第三百三十九條第一項、第七十四條第一款，罰金罰鍰提高
    標準條例第一條前段，判決如主文。
本案經檢察官林蓉蓉到庭執行職務。
中    華    民    國      九十      年      六       月       五        日
                                      臺灣台中地方法院刑事第六庭
                                          法  官  楊  熾  光
右正本證明與原本無異。
如不服本判決，應於送達後十日內向本院提出上訴狀（須附繕本），上訴於台灣高等
法院台中分院。
                                          書記官
中    華    民    國      九十      年      六       月       五        日


司法院資訊處製作；財團法人民間司法改革基金會備份。
